【裁判字號】    98,訴,614
【裁判日期】    990505
【裁判案由】    違反毒品危害防制條例
【裁判全文】
臺灣雲林地方法院刑事判決               98年度訴字第614號
公  訴  人  臺灣雲林地方法院檢察署檢察官
被      告  甲○○
指定辯護人  蕭慶鈴律師
上列被告因違反毒品危害防制條例案件，經檢察官提起公訴（98
年度偵字第1464號），判決如下：
    主  文
甲○○共同販賣第三級毒品，處有期徒刑貳年陸月，未扣案之CO
LOR DISPLAY 廠牌行動電話（含搭配使用之門號0000000
000號晶片卡壹枚）、SONY ERICSSON 廠牌行動電話（含搭配
使用之門號0000000000號晶片卡壹枚）各壹支，均沒
收之，如全部或一部不能沒收時，與陳威任連帶追徵其價額或以
渠等財產連帶抵償之；未扣案之販賣第三級毒品所得新臺幣仟
伍佰元與陳威任連帶沒收之，如全部或一部不能沒收時，以其與
陳威任之財產連帶抵償之。
    事  實
一、緣甲○○受僱於陳威任（業經臺灣高等法院臺南分院以97年
    度上訴字第1006號判決確定）所經營位在雲林縣虎尾鎮○○
    路32號4 樓之「沙宣傳播公司」（下稱沙宣公司），擔任司
    機職務。甲○○明知愷他命（俗稱K 他命）係毒品危害防制
    條例第2 條第2 項第3 款所規範之第三級毒品，依法不得販
    賣，惟竟與其雇主陳威任共同意圖營利，基於販賣第三級毒
    品愷他命牟取利潤之犯意聯絡，持用其所有COLOR DISPLAY
    廠牌搭配門號0000000000號之行動電話1 支作為販賣毒品之
    聯絡工具，於不詳時間，先受陳威任之指示，而於96年05月
    11日凌晨05時50分許，至不詳地點，與真實姓名年籍不詳之
    成年人碰面，該真實姓名年籍不詳之成年人遂向甲○○表示
    欲以新臺幣（下同）3,500 元購買愷他命，甲○○便於同日
    （11日）凌晨05時53分41秒許，撥打陳威任所有門號000000
    0000號之行動電話詢問：購買者身上僅有3,500 元，要如何
    處理等語，陳威任遂指示：拿4 包愷他命給該人等語，甲○
    ○旋以第三級毒品愷他命4 包3,500 元之代價，將第三級毒
    品愷他命4 包交予前揭真實姓名年籍不詳之成年人，並當場
    收取3,500元之現金而完成毒品買賣交易。
二、嗣於96年09月13日11時30分許，為警分持本院核發之搜索票
    前往雲林縣虎尾鎮○○路32號4 樓、臺中市○區○○路121
    號、雲林縣虎尾鎮頂溪里頂溪3 之1 號執行搜索，扣得如附
    表一編號２至７所示之物品（業已發還）。復於96年09月13
    日17時許，陳威任帶同警方至位於雲林縣虎尾鎮○○里○○
    路40之26號C 棟旁之車號2387-JZ 號自小客車處，經警徵得
    其同意搜索，扣得如附表一編號８至１０所示之物品，又於同
    日甲○○經警持臺灣雲林地方法院檢察署檢察官核發之拘票
    至臺中市○區○○路121 號拘提，並當場扣得如附表一編號
    １所示之物品（業已發還），因而查獲上情。
    理  由
壹、程序部分（證據能力部分）
一、按被告以外之人於審判外之言詞或書面陳述，除法律有規定
    者外，不得為證據；被告以外之人於審判外向法官所為之陳
    述，得為證據，刑事訴訟法第159 條第1 項、第159 條之1
    第1 項分別定有明。被告以外之人（含共同被告、共犯、被
    害人、證人等）於法官面前所為之陳述，因其陳述係在法官
    面前為之，故不問係其他刑事案件之準備程序、審判期日或
    民事事件或其他訴訟程序之陳述，均係在任意陳述之信用性
    已受確定保障之情況下所為，因此該等陳述應得作為證據（
    最高法院94年度台非字第86號判決參照）；本案共犯陳威任
    於另案（即本院96年度訴字第897 號案件）審理時所為之供
    述（見甲○○等筆錄資料袋卷第67頁至第91頁、第102 頁至
    第11 0頁、第111 頁至第120 頁、第126 頁至第134 頁、第
    154 頁至第159 頁、第176 頁、第232 頁至第233 頁、第24
    0 頁至第241 頁、第246 頁、第249 頁至第251 頁、第257
    頁、第25 9頁至第261 頁、第282 頁至第284 頁），為被告
    以外之人於審判外向法官所為之陳述，且檢察官、被告及辯
    護人於本院行準備及審理程序時，均同意作為證據使用（見
    本院98年度訴字第614 號〈下稱98訴614 號〉卷第103 頁背
    面至第104 頁正面、第118 頁正、背面），依上開規定，自
    有證據能力。
二、復按被告以外之人於偵訊中向檢察官所為之陳述，除顯有不
    可信之情況者外，得為證據，刑事訴訟法第159 條之1 第2
    項定有明文。本案證人即共犯陳威任於96年09月14日在檢察
    官偵查時以證人身分所為之證述（見臺灣雲林地方法院檢察
    署96年度偵字第4845號〈下稱96偵4845號〉影卷一第102 頁
    正面至第104 頁正面），係經檢察官告以具結之義務及偽證
    之處罰後，所為之證述，有該證人結文附卷可稽（見96偵48
    45號影卷一第107 頁正面），被告未提及檢察官在訊問時有
    不法取供之情形，亦未釋明上開證人之證述有何顯不可信之
    情，在無證據顯示其係遭受強暴、脅迫、詐欺、利誘等外力
    干擾情形，或在影響其心理狀況致妨礙其自由陳述等顯不可
    信之情況下所為。上揭證人於偵訊時之陳述既無顯不可信之
    情況，依前開說明，自有證據能力。
三、再按被告以外之人於審判外之陳述，雖不符刑事訴訟法第15
    9 條之1 至之4 之規定，而經當事人於審判程序同意作為證
    據，法院審酌該言詞陳述或書面陳述作成時之情況，認為適
    當者，亦得為證據；當事人、代理人或辯護人於法院調查證
    據時，知有同法第159 條第1 項不得為證據之情形，而未於
    言詞辯論終結前聲明異議者，視為有前項之同意，同法第15
    9 條之5 定有明文。本件就檢察官所舉及本院提示具傳聞性
    質之書面，除前述證述、供述筆錄及依同法第198 條、第20
    8 條第1 項之規定，囑託高雄市立凱旋醫院所出具之鑑定書
    外，業經被告及辯護人於本院行準備程序及審理時表明同意
    列為證據（見98訴614 號卷第103 頁背面至第104 頁正面、
    第119 頁正面），本院審酌該等證據之取得過程並無瑕疵，
    與本件待證事實間復具有相當之關聯性，以之為本件證據尚
    無不當，自得採為證據。
四、另偵查犯罪機關依法定程序監聽之錄音，係以監聽之錄音帶
    為其調查犯罪所得之證據，司法警察依據監聽錄音結果予以
    翻譯而製作之通訊監察譯文，乃該監聽錄音帶內容之顯示，
    此為學理上所稱之「派生證據」，屬於文書證據之一種。於
    被告或訴訟關係人對其譯文之真實性發生爭執或有所懷疑時
    ，法院固應依刑事訴訟法第165 條之1 第2 項之規定，勘驗
    該監聽錄音帶以踐行調查證據之程序，俾確認該錄音聲音是
    否為通訊者本人及其內容與通訊監察譯文之記載是否相符，
    或傳喚該通訊者為證據調查。倘被告或訴訟關係人對該通訊
    監察譯文之真實性並不爭執，即無勘驗辨認其錄音聲音之調
    查必要性，法院於審判期日如已踐行提示通訊監察譯文供當
    事人辨認或告以要旨，使其表示意見等程序並為辯論者，其
    所為之訴訟程序即無不合（最高法院97年度台上字第561 號
    判決意旨參照）。下列引用之通訊監察譯文所據以製作之錄
    音帶均依本院核發之通訊監察書，對共犯陳威任所持用之門
    號0000000000號行動電話合法監聽，再根據錄音結果予以翻
    譯製作而成。而被告及辯護人對於該通訊監察譯文之真實性
    並不爭執，且本院亦於審理期日踐行提示及告以要旨之程序
    ，揆諸前揭說明，該通訊監察譯文應有證據能力。
貳、實體部分
甲、有罪部分
一、認定犯罪事實所憑之證據及理由
  (一)上開犯罪事實，業據被告甲○○於偵查及本院審理時均坦承
    不諱（見臺灣雲林地方法院檢察署98年度偵字第1464號〈下
    稱98偵1464號〉卷第20頁正面至第21頁正面、98訴614 號卷
    第103 頁正面、第104 頁正面、第117 頁背面），核與共犯
    陳威任於偵訊及另案（即本院96年度訴字第897 號案件）審
    理時之證述及供述甲○○曾受其指示販賣愷他命之情節大致
    相符（見96偵4845號影卷一第103 頁；甲○○等筆錄資料袋
    卷第74頁、第77頁），再參諸卷附共犯陳威任使用之門號00
    00000000號行動電話與被告甲○○使用之門號0000000000行
    動電話對話之內容（即附表二編號之通訊監察譯文），由
    被告甲○○向共犯陳威任表示購毒者身上才3,500 元一節，
    可知被告甲○○與該真實姓名不詳之購毒者已在不詳地點碰
    面，另由共犯陳威任向被告甲○○明白指示拿散的4 包給該
    真實姓名不詳之購毒者等情，足認被告甲○○當時身上已有
    攜帶愷他命，並可直接交付愷他命給該真實姓名不詳之購毒
    者，益徵被告甲○○已完成販賣第三級毒品愷他命之交易無
    疑，有該通訊監察譯文附卷足佐（見臺灣雲林地方法院檢察
    署96年度他字第709 號〈下稱96他709 號〉影卷第11頁），
    另佐以查獲當時經警分別扣得共犯陳威任所有供聯繫交易毒
    品所用之SONY ERICSSON 廠牌門號0000000000號行動電話、
    被告甲○○所有供聯繫交易毒品所用之COLOR DISPLAY 廠牌
    門號0000000000號行動電話各1 支（業均已發還）等情，有
    臺灣雲林地方法院檢察署扣押物品清單在卷可考（見98訴61
    4 號卷第65頁正面、第66頁正面），足認被告自白與事實相
    符，自可採信被告之自白。
  (二)此外，販賣毒品之所謂販賣行為，係行為人基於營利之目的
    ，而販入或賣出毒品而言。販賣毒品者，其主觀上須有營利
    之意圖，且客觀上有販賣之行為，即足構成，至於實際上是
    否已經獲利，則非所問。即於有償讓與他人之初，係基於營
    利之意思，並著手實施，而因故無法高於購入之原價出售，
    最後不得不以原價或低於原價讓與他人時，仍屬販賣行為。
    必也始終無營利之意思，縱以原價或低於原價有償讓與他人
    ，方難謂為販賣行為，而僅得以轉讓罪論處（最高法院93年
    度台上字第1651號、94年度台上字第5317號判決意旨參照）
    。而販賣愷他命，非可公然為之，且有其獨特之販售通路及
    管道，復無公定價格，容易增減分裝之份量，亦常加入非毒
    品成分以稀釋純度，而每次買賣之價量，可能隨時依雙方關
    係深淺、資力、需求量及對行情之認知、來源是否充裕、查
    緝鬆嚴、購買者被查獲時供述購買對象之可能風險評估等，
    而異其標準，機動調整，非可一概而論。從而販賣之利得，
    除非經行為人詳細供出各次所販賣之毒品之進價及售價，且
    數量俱臻明確外，實難查得其交易實情，然販賣者從價差或
    量差中牟利，方式雖異，惟其販賣行為在意圖營利則屬同一
    。故舉凡有償交易，除足以反證其確係另基於某種非圖利本
    意之關係外，通常尚難因無法查悉其精確之販入價格，作為
    是否高價賣出之比較，諉以無營利之意思而阻卻販賣犯行之
    追訴。復衡近來政府為杜絕毒品之氾濫，對於查緝施用及販
    賣毒品之行為，無不嚴加執行，刑責甚重，若無營利之意圖
    ，應無甘冒被查緝法辦科以重刑之危險，平白無端義務為該
    買賣之工作，是其販入之價格必較售出之價格低廉，而有從
    中賺取買賣差價牟利之意圖及事實。又參以共犯陳威任於96
    年12月10日另案（即本院96年度訴字第897 號案件）審理時
    供稱：請被告甲○○送毒品有給他司機的薪水，1 個月大約
    2 萬元，1 星期6 千元等語（見甲○○等筆錄卷第45頁），
    可知被告甲○○從事販賣毒品之行為係獲有利益。再稽之被
    告甲○○及共犯陳威任對前揭不詳之人，俱不明其真實姓名
    年籍為何等情，顯見渠等間並無特殊情誼或至親關係，然被
    告甲○○、共犯陳威任竟費心自甘承重典，涉險販賣第三級
    毒品，且就其交易之過程及金額觀之，其等主觀上當有藉販
    賣愷他命以牟利之意圖甚明。由此益證被告前述自白販賣毒
    品以牟利之供述，應屬真實。綜上，本件事證已臻明確，被
    告犯行堪予認定，應依法論科。
二、論罪科刑之理由：
  (一)新舊法比較：
    查被告本案之行為後，毒品危害防制條例業於98年05月20日
    修正公布部分條文，並於98年05月22日起施行（該次修正為
    定有施行日期，應適用中央法規標準法第13條之規定，自公
    佈日起算至第3 日發生效力，參見司法院98年06月29日院臺
    廳刑一字第0980014643號函）。此次修正，包含該條例第4
    條第3 項及第17條之規定，核與本案有關，是本案有就上開
    修正前、後條文為新舊法之比較，以定論罪科刑所應適用法
    律之必要。按最高法院95年05月23日刑事庭第8 次會議決議
    ，關於法律變更之比較適用原則，於比較時應就罪刑有關之
    共犯、未遂犯、想像競合犯、牽連犯、連續犯、結合犯，以
    及累犯加重、自首減輕暨其他法定加減原因（如身分加減）
    與加減比例等一切情形，本於統一性及整體性原則，綜其全
    部罪刑之結果而為比較。查被告行為後毒品危害防制條例修
    正與本案有關者為：
  １修正前之毒品危害防制條例第4 條第3 項原規定：「製造、
    運輸、販賣第三級毒品者，處5 年以上有期徒刑，得併科新
    臺幣5 百萬元以下罰金。」，修正後則為：「製造、運輸、
    販賣第三級毒品者，處5 年以上有期徒刑，得併科新臺幣7
    百萬元以下罰金。」。經比較上開修正前、後之規定，僅修
    正後新法之罰金數額提高，自以修正前毒品危害防制條例第
    4 條第3 項之規定有利於被告。
  ２修正前毒品危害防制條例第17條規定：「犯第4 條第1 項至
    第4 項、第5 條第1 項至第4 項前段、第6 條第1 項至第4
    項、第7 條第1 項至第4 項、第8 條第1 項至第4 項、第10
    條或第11條第1 項、第2 項之罪，供出毒品來源，因而破獲
    者，得減輕其刑。」，修正後變更為第1 項規定：「犯第4
    條至第8 條、第10條或第11條之罪，供出毒品來源，因而查
    獲其他正犯或共犯，減輕或免除其刑。犯第4 條至第8 條之
    罪於偵查及審判中均自白，減輕其刑」，並新增列第2 項：
   「 犯第4 條至第8 條之罪於偵查及審判中均自白，減輕其刑
    」減刑規定，經比較新舊法之結果，以適用修正後毒品危害
    防制條例第17條第2 項規定對被告較為有利。
  ３綜合上述各條文修正前、後之比較，雖就販賣第三級毒品罪
    之法定本刑罰金刑部分，修正後之規定較不利於被告，惟被
    告於偵查及審判中均已自白販賣第三級毒品之犯行，而有修
    正後毒品危害防制條例第17條第2 項減刑規定之適用，新法
    之規定明顯較舊法有利於被告，綜合全部罪刑之結果為比較
    後，被告應整體適用較有利之修正後毒品危害防制條例之規
    定。
  (二)按現行刑法關於正犯、從犯之區別，係以其主觀之犯意及客
    觀之犯行為標準。凡以自己犯罪之意思而參與犯罪，無論其
    所參與者是否係犯罪構成要件之行為，皆為正犯，其以幫助
    他人犯罪之意思而參與犯罪，其所參與者，苟係犯罪構成要
    件之行為，亦為正犯，必以幫助他人犯罪之意思而參與犯罪
    ，其所參與者又為犯罪構成要件以外之行為，始為從犯（最
    高法院25年上字第2253號判例意旨參照）。以販賣毒品罪為
    例，從事前聯絡毒品買賣、到事後交付毒品、收取毒品買賣
    價金等行為，均屬販賣毒品罪之構成要件之行為，苟有參與
    其事，即係分擔實行犯罪行為，自應負起共同販賣毒品罪責
    （最高法院98年度台上字第4234號判決意旨參照）。復按毒
    品愷他命係毒品危害防制條例第2 條第2 項第3 款所稱之第
    三級毒品，依法不得販賣。是被告甲○○交付4 包愷他命予
    前揭真實姓名不詳之人，並向其收取3,500 元之價金，核其
    所為，係犯修正後毒品危害防制條例第4 條第3 項之販賣第
    三級毒品罪。
  (三)被告甲○○與共犯陳威任間，就上開販賣愷他命行為，有犯
    意聯絡及行為分擔，應依刑法第28條之規定論以共同正犯。
  (四)修正後毒品危害防制條例第17條已經公布施行；而依該條第
    2 項規定，犯同條例第4 條至第8 條之罪於偵查及審判中均
    自白者，減輕其刑。經查，被告於偵查及審判中皆已自白犯
    罪（見98偵1464號卷第20頁至第21頁、98訴614 號卷第104
    頁正面、第117 頁背面），有上揭筆錄可資佐證，應依修正
    後毒品危害防制條例第17條第2 項規定，減輕其刑。
  (五)爰審酌被告正值青壯年，不思以正當管道工作以謀生，竟為
    圖賺取不法利益，而販賣第三級毒品，以戕害國人身心健康
    之犯罪方式牟利，增加毒品在社會流通之危險性，對於國民
    健康及社會秩序已生危害，併慮其係受共犯陳威任之指示參
    與本件犯行，非居於主導地位，僅擔任交付毒品、收取價金
    角色，其因販售毒品所得利益非鉅，販買毒品之數量屬小額
    零星販賣，對社會之危害稍低，其犯後甚表悔意，於偵查及
    本院審理中均自白犯行、坦承認罪，犯後態度尚佳，並參酌
    被告之犯罪動機、手段及自承高中肄業之智識程度等一切情
    狀，量處如主文所示之刑，以示懲儆。
  (六)沒收部分
  1.按沒收係屬從刑，倘無主刑，即無所附麗。案內扣押之贓證
    物品，縱屬違禁物，既與判決所認定之犯罪無關，即不能於
    該犯罪諭知之主刑項下，併予宣告沒收無關之違禁物，至檢
    察官應否以另案聲請單獨宣告沒收，要屬另外問題，不容混
    淆（最高法院97年度台非字第582 號判決要旨可參）。查共
    犯陳威任遭查獲扣押之如附表一編號８、９、１０所示之第二
    、三級毒品，經送驗之結果，固證實分別為MDMA、PMMA、愷
    他命成分，此有高雄市凱旋醫院96年09月29日高市凱醫驗字
    第5111號之濫用藥物成品檢驗鑑定書在卷可參（見96偵4845
    號影卷二第90頁至第93頁），惟扣案之如附表一編號８、９
    所示之第二級毒品MDMA、第三級毒品PMMA，均與本件所認定
    之上開販賣第三級毒品愷他命之犯罪事實無關。另關於扣案
    之如附表一編號10所示之第三級毒品愷他命之部份，雖被告
    甲○○有參與前揭販賣第三級毒品愷他命之犯行，然該本件
    查獲時，愷他命均係自共犯陳威任之自小客車內所扣得，非
    自被告甲○○處所扣得，況被告甲○○雖參與上揭販賣第三
    級毒品，但其僅係受共犯陳威任之指示為毒品之交易而已，
    又共犯陳威任在遭查獲前所為販賣第三級毒品愷他命之犯行
    ，係持續至96年08月06日止，且共犯陳威任於96年06月04日
    在基隆廟口附近有販入第三級毒品愷他命等情，有臺灣高等
    法院臺南分院97年度上訴字第1006號判決附卷可稽（見98訴
    614 號卷第33頁背面、第34頁背面），足見共犯陳威任與被
    告甲○○前揭共同販賣第三級毒品愷他命之犯行，非共犯陳
    威任在查獲前最後1 次販賣第三級毒品愷他命之犯行，且在
    被告甲○○所參與之前揭販賣第三級毒品愷他命之時點（即
    96年05月11日）後，共犯陳威任另於96年06月04日有販入第
    三級毒品愷他命之行為，又被告甲○○參與之前揭販賣第三
    級毒品愷他命之時間（即96年05月11日）距共犯陳威任被查
    獲扣得如附表一編號10所示之愷他命之日（即96年09月13日
    ）長達4 個月之久，是如附表一編號１０所示之愷他命，尚難
    認定為被告甲○○、共犯陳威任上開共同販賣愷他命所剩下
    之物，從而，基於無主刑無從刑原則，扣案之附表一編號８
    所示之第二級毒品MDMA無法於本案沒收銷燬之，扣案之附表
    一編號９、１０所示之第三級毒品PMMA、愷他命亦無從在本案
    沒收之，均應由檢察官另為適法之處理。
  2.復按毒品危害防制條例第19條第1 項規定，犯第4 條之罪者
    ，其供犯罪所用或因犯罪所得之財物，均沒收之，如全部或
    一部不能沒收時，追徵其價額或以其財產抵償之。但該條項
    並無如同條例第18條第1 項所定「不問屬於犯人與否，沒收
    之」之明文，自屬相對沒收主義之立法。是其應沒收之物，
    應以屬被告所有者為限（最高法院95年度台上字第305 號判
    決意旨參照）。又共同正犯因相互間利用他人之行為，以遂
    行其犯意之實現，本於責任共同之原則，有關沒收部分，對
    於共犯間供犯罪所用之物，自均應為沒收之諭知（最高法院
    91年度台上字第5583號判決意旨參照）。此外，共同正犯之
    犯罪所得為新臺幣時，係合併計算，且於全部或一部不能沒
    收時以其財產抵償之，為避免執行時發生重複沒收、抵償之
    情形，故各共同正犯之間係採連帶沒收主義，於裁判時僅諭
    知連帶沒收，不得就全體共同正犯之總所得對各該共同正犯
    分別重複諭知沒收（最高法院95年度台上字第925 、6051、
    6482號判決意旨參酌）。則：
  未扣案已發還之COLOR DISPLAY 廠牌門號0000000000號行動
    電話（含SIM 卡1 張，手機序號000000000000000 號）、SO
    NY ERICSSON 廠牌門號0000000000之行動電話（含SIM 卡1
    張，手機序號00000000000000000 號），分別為被告甲○○
    及共犯陳威任供前揭販賣毒品所用之工具，已查明如上，且
    分別為被告甲○○、共犯陳威任所有，業經被告甲○○於本
    案、共犯陳威任於另案（即本院96年度訴字第897 號案件）
    供明在卷（見98訴614 號卷第123 頁正面、甲○○等筆錄卷
    第259 頁），復無證據證明業已滅失，是未扣案之COLOR DI
    SPLAY 廠牌門號0000000000號行動電話（含SIM 卡1 張，手
    機序號000000000000000 號）仍應依毒品危害防制條例第19
    條第1 項規定予以沒收，且基於共犯責任共同原則，未扣案
    之SONY ERICSSON 廠牌門號0000000000之行動電話（含SIM
    卡1 張，手機序號00000000000000000 號）亦應依上開規定
    在共犯即本案被告甲○○所犯該罪項下宣告沒收。且因上開
    行動電話2 支現均已發還未扣案，有臺灣雲林地方法院檢察
    署檢察官99年03月18日雲檢家強字第07460 、07461 號之扣
    押（沒收）物品處分命令、96年度保管字第1412號扣押物品
    清單、臺灣郵證掛號郵件收件回執在卷可參（見98訴614 號
    卷第131 頁至第134 頁），又參照前揭最高法院裁判要旨，
    應與共犯陳威任連帶宣告沒收，故併諭知如全部或一部不能
    沒收時，與共犯陳威任連帶追徵其價額，或以渠等財產連帶
    抵償之。
  被告甲○○與共犯陳威任共同販賣第三級毒品愷他命所得3,
    500 元，未據扣案，仍應於上開販賣毒品犯行中，併依毒品
    危害防制條例第19條第1 項前段規定宣告沒收，且如全部或
    一部不能沒收時，以其財產抵償。復參前揭最高法院裁判要
    旨，應與共犯陳威任連帶宣告沒收，如全部或一部不能沒收
    時，以其與共犯陳威任之財產連帶抵償。
  3.其餘如附表編號一3 至7 所示之扣案物品，並無證據證明與
    被告本案犯罪有關，均不為沒收之諭知，附此敘明。
乙、不另為無罪諭知部分
一、公訴意旨略以：被告甲○○受雇於共犯陳威任（業經臺灣高
    等法院臺南分院以97年度上訴字第1006號判決確定）設於雲
    林縣虎尾鎮○○路32號4 樓「沙宣公司」擔任司機載送傳播
    小姐，並共同基於販賣第二級毒品MDMA、第三級毒品愷他命
    牟利之犯意聯絡，先由共犯陳威任以MDMA每顆350 元至400
    元、愷他命每50公克34,000元至35,000元之價格，向真實姓
    名年籍不詳之人販入MDMA、愷他命。復於96年06月04日01時
    23分許，被告甲○○載送傳播小姐至雲林縣虎尾鎮統領KTV
    時，真實姓名年籍不詳綽號「二齒」之成年男子向被告甲○
    ○表示欲購買搖頭丸，被告甲○○即以其門號0000000000號
    行動電話撥打共犯陳威任持用之門號0000000000號行動電話
    請示共犯陳威任，共犯陳威任即指示被告甲○○：連Ｋ他命
    一起買，每顆搖頭丸之價格為400 元，若只要搖頭丸，每顆
    搖頭丸之價格為450 元。然因被告甲○○忙於接送小姐，而
    由他人完成交易。因認被告甲○○涉犯毒品危害防制條例第
    4 條第2 項、第3 項販賣第二、三級毒品罪嫌。
二、按犯罪事實應依證據認定之，無證據不得認定犯罪事實；被
    告或共犯之自白，不得作為有罪判決之唯一證據，仍應調查
    其他必要之證據，以察其是否與事實相符；不能證明被告犯
    罪者，應諭知無罪之判決，刑事訴訟法第154 條第2 項、第
    156 條第2 項、第301 條第1 項分別定有明文。所謂證據，
    係指足以認定被告確有犯罪行為之積極證據而言，該項證據
    自須適於為被告犯罪事實之證明者，始得採為斷罪之資料；
    如未能發現相當證據，或證據不足以證明，自不能以推測或
    擬制之方法，以為裁判之基礎（最高法院29年上字第3105號
    、40年台上字第86號判例意旨參照）。又被告或共犯雖經自
    白，仍應調查其他必要之證據，以察其是否與事實相符。刑
    事訴訟法第156 條第2 項之立法目的乃欲以補強證據擔保自
    白之真實性；亦即以補強證據之存在，藉之限制自白在證據
    上之價值。而所謂補強證據，則指除該自白本身外，其他足
    資以證明自白之犯罪事實確具有相當程度真實性之證據而言
    。雖其所補強者，非以事實之全部為必要，但亦須因補強證
    據與自白之相互利用，而足使犯罪事實獲得確信者，始足當
    之（最高法院93年台上字第4221號判決意旨參照）。再按刑
    事訴訟法第161 條已於91年02月08日修正公布，修正後同條
    第1 項規定：檢察官就被告犯罪事實，應負舉證責任，並指
    出證明之方法。因此，檢察官對於起訴之犯罪事實，應負提
    出證據及說服之實質舉證責任。倘其所提出之證據，不足為
    被告有罪之積極證明，或其闡明之證明方法，無從說服法官
    以形成被告有罪之心證，基於無罪推定之原則，自應為被告
    無罪判決之諭知。末刑事訴訟法第154 條，犯罪事實應依證
    據認定之證據裁判原則，及因保障被告人權，無罪推定原則
    之所在，此項刑事訴訟基本原則，不能因毒品行為之交易期
    間短暫、交易方法隱密、交易對象單純，致查獲不易、搜證
    困難等原因而放棄，或減低對於犯罪構成要件應予嚴格證明
    之堅持，此項基本原則應為法官證據證明力自由判斷職權行
    使之限制（最高法院92年台上字第128 號判例、90年度台上
    字第3115號判決要旨參照）。
三、檢察官認被告甲○○涉犯上開販賣第二、三級毒品罪嫌，無
    非係以被告甲○○在警詢、檢察官、軍事檢察官、軍事法官
    面前之供述筆錄、共犯陳威任於96年09月14日以證人身分在
    檢察官面前所為之證述筆錄、於96年12月10日及97年05月06
    日另案（即本院96年度訴字第897 號案件）審理時之供述（
    見影警卷第59頁至第63頁；96偵4845號影卷一第128 頁至第
    129 頁；96偵4845號影卷二第147 頁至第152 頁；國防部中
    部地方軍事法院檢察署96年12月19日偵字第172 號〈下稱96
    偵172 號〉卷第16頁至第18頁；國防部中部地方軍事法院97
    年02月18日訴字第24號〈下稱97訴24號〉卷第82頁背面至第
    88頁背面；國防部高等軍事法院高雄分院97年11月04日上訴
    字64號〈下稱97上訴64號〉卷第36頁至第51頁、第63頁至第
    71頁、第83頁至第101 頁；98偵1464號卷第18頁至第21頁；
    96偵48 45 號影卷一第102 頁至第104 頁；甲○○等筆錄卷
    第40頁至第60頁、第126 頁至第134 頁、第154 頁至第159
    頁、第17 6頁、第232 頁至第233 頁、第240 頁至第241 頁
    、第246 頁、第249 頁至第251 頁、第257 頁、第259 頁至
    第261 頁、第282 頁至第284 頁）、卷附通訊監察譯文（即
    如附表二編號至所示之通訊監察譯文，見96他709 號第
    10頁至第11頁）及扣案之如附表編號一所示之物品為其論據
    。
四、經查：
  (一)被告甲○○被訴與共犯陳威任共同基於販賣第二級毒品MDMA
    、第三級毒品愷他命牟利之犯意聯絡，先由共犯陳威任以MD
    MA每顆350 元至400 元、愷他命每50公克34,000元至35,000
    元之價格，向真實姓名年籍不詳之人販入MDMA、愷他命之部
    份：
    觀諸被告甲○○於96年10月26日偵訊、97年01月10日軍事檢
    察官偵查、97年05月06日另案（即本院96年度訴字第897 號
    案件）審理時之供稱：伊係在陳威任的沙宣公司任職，負責
    載小姐，因當時受僱於陳威任，如載小姐途中有順路，會幫
    陳威任進行毒品交易，毒品價格陳威任說多少就賣多少，毒
    品送過去，販賣毒品之所得則全數交予陳威任，伊只幫忙接
    電話及送毒品，在陳威任沒空時會幫忙送搖頭丸或愷他命，
    不知道買進來之價格，伊無參與這部分，伊之身邊亦無剩餘
    之毒品或交易之帳冊等語（見96偵4845號影卷二第151 頁至
    第152 頁；96偵172 號卷第17頁背面；甲○○等筆錄卷第16
    1 頁至第162 頁、第167 頁至第168 頁），可知被告甲○○
    僅自承係經共犯陳威任指示而進行毒品交易，其對共犯陳威
    任係以多少價格向真實姓名年籍不詳之人販入MDMA、愷他命
    ，並不清楚，則被告甲○○是否確有檢察官所指與共犯陳威
    任基於販賣第二、三級毒品之犯意聯絡，共同販入MDMA、愷
    他命之情事，並無從由被告甲○○之供述獲得確信之心證。
    復參以共犯陳威任於96年09月14日偵查、同年12月10日另案
    （即本院96年度訴字第897 號案件）審理時之證述及供述：
    被告有一陣子到公司幫忙載小姐，有叫被告送過愷他命，伊
    有委託被告幫忙送毒品，因當時還有經營傳播公司，比較忙
    ，如果沒空時，會請被告送，伊有給被告司機的薪水，一個
    月大約2 萬元，一星期6 千元，被告甲○○販賣愷他命是伊
    指示的等語（見96偵4845影卷一第103 頁；甲○○等筆錄卷
    第45頁、第74頁、第77頁），益徵被告甲○○僅係在共犯陳
    威任販入毒品後，受共犯陳威任之指示交付毒品予購毒者，
    並無在共犯陳威任販入MDMA、愷他命前，有與共犯陳威任商
    討欲販賣第二、三級毒品之情形。再參酌卷附之通訊監察譯
    文內容（即如附表二編號至所示之通訊監察譯文），亦
    僅可知被告甲○○在販賣毒品時會先詢問共犯陳威任，由共
    犯陳威任指示被告甲○○販賣之價金及數額，被告甲○○係
    聽命共犯陳威任指示交付毒品、收取販賣所得之價金，尚無
    從推認共犯陳威任販入第二級毒品MDMA、第三級毒品愷他命
    之前，被告甲○○與共犯陳威任早有意圖營利而販入第二級
    毒品MDMA、第三級毒品愷他命之犯意聯絡，從而，依被告甲
    ○○之供述、共犯陳威任之證述及供述、卷附之通訊監察譯
    文，並無足證明被告甲○○與共犯陳威任有何共同基於販賣
    第二級毒品MDMA、第三級毒品愷他命牟利之犯意聯絡，先由
    共犯陳威任以MDMA每顆350 元至400 元、愷他命每50公克34
    ,000元至35,000元之價格，向真實姓名年籍不詳之人販入MD
    MA、愷他命之犯行。
  (二)被告甲○○被訴與共犯陳威任共同販賣第二級毒品MDMA（俗
    稱搖頭丸）與「二齒」之部分：
    檢察官雖提出如附表二編號所示之通訊監察譯文、被告甲
    ○○自白上開通訊監察譯文中之「王建民」為搖頭丸及共犯
    陳威任於96年09月14日偵查、96年12月10日另案（即本院96
    年度訴字第897 號案件）審理時供述有指示被告販賣搖頭丸
    等情，證明被告有前揭販賣第二級毒品MDMA（俗稱搖頭丸）
    犯行。惟查，本件經警查獲遭扣案之藥丸有兩種，一種為綠
    色錠劑，屬第二級毒品MDMA，一種為橘色點狀色錠劑，屬第
    三級毒品PMMA乙節，有高雄市立凱旋醫院96年09月29日高市
    凱醫驗字第5111號之濫用藥物成品檢驗鑑定書1 紙在卷可佐
    （見96偵4845號影卷二第90頁至第93頁），可知共犯陳威任
    查獲時所持有之藥丸不僅只有第二級毒品MDMA而已，尚有第
    三級毒品PMMA；復共犯陳威任於另案（即本院96年度訴字第
    897 號案件）97年01月04日及97年05月06日審理時供述：對
    於96年06月04日有一位「二齒」向被告表示要購買MDMA（俗
    稱搖頭丸）之事，並不清楚，伊有在賣搖頭丸，但伊之搖頭
    丸是屬於第三級毒品等語（見甲○○等筆錄卷第77頁、第13
    4 頁），核共犯陳威任之上開證述，其對真實姓名年籍不詳
    綽號「二齒」之人有向被告表示要購買搖頭丸一事已表達不
    清楚，且就其所販賣搖頭丸之種類係表示均屬於第三級毒品
    ，非第二級毒品；再觀諸被告甲○○於97年05月06日另案（
    即本院96年度訴字第897 號案件）審理及99年04月14日本院
    審理時供稱：通訊監察譯文所指之「王建民」是搖頭丸，外
    形是圓形，顏色應該是白色，伊也不太清楚，「王建民」是
    否有在扣案之藥丸裡面，伊不太記得，之所以稱通訊監察譯
    文所指之「王建民」是搖頭丸，係因就1 顆圓圓的，伊也不
    知道是否1 顆圓圓的就是搖頭丸，顏色忘記了等語（見甲○
    ○等筆錄卷第163 頁、第172 頁、第173 頁；98訴614 號卷
    第122 頁正面、背面），顯見被告甲○○對於販賣與該綽號
    「二齒」之人之搖頭丸，是否扣案，究為扣案之何種藥丸，
    均不清楚；又檢視如附表二編號之通訊監察譯文，僅知綽
    號「二齒」之人欲購買「王建民」，亦無足知悉所交易之毒
    品為何，準此，該綽號「二齒」之人所購之物是否確係第二
    級毒品MDMA等情，尚有疑義，依檢察官所舉之證據，本院尚
    難得出確信之心證。
  (三)至扣案如附表一編號８至１０所示之毒品，僅得證明共犯陳威
    任持有第二級毒品MDMA、第三級毒品PMMA及愷他命之事實；
    附表一編號１至２所示之行動電話，也只能證明共犯陳威任
    、被告甲○○使用該門號之事實，自不能依前揭扣案之物品
    即驟認檢察官所指上開全部犯行確實存在。
四、綜上所述，檢察官指訴被告甲○○前揭犯行是否確與事實相
    符，揆諸前揭說明，仍有合理懷疑存在，尚屬不能證明，被
    告甲○○之自白，並無其他足資證明其自白之犯罪事實確具
    有相當程度真實性之補強證據，此外，復查無其他積極事證
    足資證明被告甲○○有檢察官所指之與共犯陳威任共同基於
    販賣第二、三級毒品之犯意聯絡，販入第二級毒品MDMA、第
    三級毒品愷他命及販賣第二級毒品MDMA予「二齒」之犯行，
    參照前開法條規定、判例及判決意旨，自應就此部分為被告
    無罪之諭知。惟檢察官認此部分與前開起訴並論罪科刑部分
    ，具有想像競合之裁判上一罪關係，爰就此被訴部份不另為
    無罪之諭知，併此敘明。
、應適用之法律：
  (一)刑事訴訟法第299 條第1 項前段。
  (二)修正後毒品危害防制條例第4 條第3 項、第17條第2 項、第
    19條第1 項。
  (三)刑法第2條第1項但書、第11條前段、第28條。
本案經檢察官魏偕到庭執行職務。
中    華    民    國    99    年    5     月    5     日
            刑事第六庭     審判長法  官  廖國勝
                                 法  官  黃楹榆
                                 法  官  陳佩怡
以上正本證明與原本無異。
如不服本判決，應於收受本判決後10日內向本院提出上訴書狀，
並應敘述具體理由。如未敘述上訴理由者，應於上訴期間屆滿後
20 日 內向本院補提理由書狀（均須按他造當事人之人數附繕本
）「切勿逕送上級法院」。
                                 書記官  林佳慧
中    華    民    國    99    年    5     月    5     日
附錄本案論罪科刑法條全文：
毒品危害防制條例第4 條第3項：
製造、運輸、販賣第三級毒品者，處5 年以上有期徒刑，得併科
新臺幣500 萬元以下罰金。
【附表一：扣案之物品】
┌──┬──────────────────────┬───┬───┬──────┐
│編號│扣案物名稱                                  │數量  │所有權│備註        │
│    │                                            │      │人    │            │
├──┼──────────────────────┼───┼───┼──────┤
│１  │COLOR DISPLAY 廠牌門號0000000000號行動電話（│1支   │甲○○│陳威任與丁文│
│    │含SIM 卡1 張，手機序號000000000000000 號）  │      │      │哲共同販賣第│
│    │                                            │      │      │三級毒品愷他│
│    │                                            │      │      │命所用之物  │
├──┼──────────────────────┼───┼───┼──────┤
│２  │SONY ERICSSON 廠牌門號0000000000之行動電話（│1 支  │陳威任│陳威任與丁文│
│    │含SIM 卡1 張，手機序號00000000000000000 號）│      │      │哲共同販賣第│
│    │                                            │      │      │三級毒品愷他│
│    │                                            │      │      │命所用之物  │
├──┼──────────────────────┼───┼───┼──────┤
│３  │租賃契約書                                  │1 本  │陳威任│與本案無關  │
├──┼──────────────────────┼───┼───┼──────┤
│４  │沙宣娛樂事業公司印章                        │1 枚  │陳威任│與本案無關  │
├──┼──────────────────────┼───┼───┼──────┤
│５  │免用發票單聯收據                            │1 本  │陳威任│與本案無關  │
├──┼──────────────────────┼───┼───┼──────┤
│６  │沙宣公司帳冊                                │3 本  │陳威任│與本案無關  │
├──┼──────────────────────┼───┼───┼──────┤
│７  │沙宣公司名片                                │15 盒 │陳威任│與本案無關  │
├──┼────────┬─────────────┼───┼───┼──────┤
│８  │青箭搖頭丸（刑事│送請高雄市立凱旋醫院鑑驗結│10顆  │陳威任│與本案所認定│
│    │警察局扣押物品目│果，認綠色錠劑共10顆，取0.│      │      │之犯罪事實無│
│    │錄表編號1）     │25顆檢驗，檢驗出內含有MDMA│      │      │關          │
│    │                │成分。                    │      │      │            │
│    ├────────┼─────────────┼───┤      │            │
│    │青箭搖頭丸（刑事│送請高雄市立凱旋醫院鑑驗結│10顆  │      │            │
│    │警察局扣押物品目│果，認綠色錠劑共10顆，取0.│      │      │            │
│    │錄表編號2）     │25顆檢驗，檢驗出內含有MDMA│      │      │            │
│    │                │成分。                    │      │      │            │
│    ├────────┼─────────────┼───┤      │            │
│    │青箭搖頭丸（刑事│送請高雄市立凱旋醫院鑑驗結│10顆  │      │            │
│    │警察局扣押物品目│果，認綠色錠劑共10顆，取0.│      │      │            │
│    │錄表編號3）     │25顆檢驗，檢驗出內含有MDMA│      │      │            │
│    │                │成分。                    │      │      │            │
│    ├────────┼─────────────┼───┤      │            │
│    │青箭搖頭丸（刑事│送請高雄市立凱旋醫院鑑驗結│10顆  │      │            │
│    │警察局扣押物品目│果，認綠色錠劑共10顆，取0.│      │      │            │
│    │錄表編號4）     │25顆檢驗，檢驗出內含有MDMA│      │      │            │
│    │                │成分。                    │      │      │            │
│    ├────────┼─────────────┼───┤      │            │
│    │青箭搖頭丸（刑事│送請高雄市立凱旋醫院鑑驗結│8顆   │      │            │
│    │警察局扣押物品目│果，認綠色錠劑共8顆，取0.2│      │      │            │
│    │錄表編號5）     │5顆檢驗，檢驗出內含有MDMA │      │      │            │
│    │                │成分。                    │      │      │            │
│    ├────────┼─────────────┼───┤      │            │
│    │青箭搖頭丸（刑事│送請高雄市立凱旋醫院鑑驗結│10顆  │      │            │
│    │警察局扣押物品目│果，認綠色錠劑共10顆，取0.│      │      │            │
│    │錄表編號6）     │25顆檢驗，檢驗出內含有MDMA│      │      │            │
│    │                │成分。                    │      │      │            │
│    ├────────┼─────────────┼───┤      │            │
│    │青箭搖頭丸（刑事│送請高雄市立凱旋醫院鑑驗結│10顆  │      │            │
│    │警察局扣押物品目│果，認綠色錠劑共10顆，取0.│      │      │            │
│    │錄表編號7）     │25顆檢驗，檢驗出內含有MDMA│      │      │            │
│    │                │成分。                    │      │      │            │
│    ├────────┼─────────────┼───┤      │            │
│    │青箭搖頭丸（刑事│送請高雄市立凱旋醫院鑑驗結│7顆   │      │            │
│    │警察局扣押物品目│果，認綠色錠劑共7顆，取0.2│      │      │            │
│    │錄表編號8）     │5顆檢驗，檢驗出內含有MDMA │      │      │            │
│    │                │成分。                    │      │      │            │
├──┼────────┼─────────────┼───┼───┼──────┤
│９  │全家搖頭丸（刑事│送請高雄市立凱旋醫院鑑驗結│ 6顆  │陳威任│與本案所認定│
│    │警察局扣押物品目│果，認橘色點狀色錠劑共5 顆│      │      │之犯罪事實無│
│    │錄表編號9）     │，取0.25顆檢驗，檢驗出內含│      │      │關          │
│    │                │有PMMA成分。另米色錠劑1 顆│      │      │            │
│    │                │，取0.25顆檢驗，檢驗出內含│      │      │            │
│    │                │有PPMA成分。              │      │      │            │
│    ├────────┼─────────────┼───┤      │            │
│    │全家搖頭丸（刑事│送請高雄市立凱旋醫院鑑驗結│ 5顆  │      │            │
│    │警察局扣押物品目│果，認橘色點狀色錠劑共5 顆│      │      │            │
│    │錄表編號10）    │，取0.25顆檢驗，檢驗出內含│      │      │            │
│    │                │有PMMA成分。              │      │      │            │
│    ├────────┼─────────────┼───┤      │            │
│    │全家搖頭丸（刑事│送請高雄市立凱旋醫院鑑驗結│ 5顆  │      │            │
│    │警察局扣押物品目│果，認橘色點狀色錠劑共5 顆│      │      │            │
│    │錄表編號11）    │，取0.25顆檢驗，檢驗出內含│      │      │            │
│    │                │有PMMA成分。              │      │      │            │
│    ├────────┼─────────────┼───┤      │            │
│    │全家搖頭丸（刑事│送請高雄市立凱旋醫院鑑驗結│ 5顆  │      │            │
│    │警察局扣押物品目│果，認橘色點狀色錠劑共5 顆│      │      │            │
│    │錄表編號12）    │，取0.25顆檢驗，檢驗出內含│      │      │            │
│    │                │有PMMA成分。              │      │      │            │
│    ├────────┼─────────────┼───┤      │            │
│    │全家搖頭丸（刑事│送請高雄市立凱旋醫院鑑驗結│5顆   │      │            │
│    │警察局扣押物品目│果，認橘色點狀色錠劑共5 顆│      │      │            │
│    │錄表編號13）    │，取0.25顆檢驗，檢驗出內含│      │      │            │
│    │                │有PMMA成分。              │      │      │            │
│    ├────────┼─────────────┼───┤      │            │
│    │全家搖頭丸（刑事│送請高雄市立凱旋醫院鑑驗結│8顆   │      │            │
│    │警察局扣押物品目│果，認橘色點狀色錠劑共5 顆│      │      │            │
│    │錄表編號14）    │，取0.25顆檢驗，檢驗出內含│      │      │            │
│    │                │有PMMA成分。              │      │      │            │
├──┼────────┼─────────────┼───┼───┼──────┤
│１０  │愷他命          │送請高雄市立凱旋醫院鑑驗結│淨重38│陳威任│與本案所認定│
│    │                │果，自該白色粒狀粉末內，檢│.13公 │      │之犯罪事實無│
│    │                │驗出內含有愷他命成分。    │克    │      │關          │
│    │                │                          │      │      │            │
│    │                │                          │      │      │            │
└──┴────────┴─────────────┴───┴───┴──────┘
【附表二：本案通訊監察譯文一覽表】
┌──┬─────┬───────────────┬───────────┐
│編號│   時間   │      通訊監察譯文內容        │         備註         │
├──┼─────┼───────────────┼───────────┤
│  │96年05月11│A：0000-000000（陳威任）      │佐證事實欄一。      │
│    │日05時53分│B：0000-000000（甲○○）      │通訊監察譯文出處：96│
│    │41秒      ├───────────────┤  他709 號影卷第10頁。│
│    │          │Ｂ：他說他身上才三仟五而以，那│                      │
│    │          │    這樣怎麼處理？            │                      │
│    │          │Ａ：散的啊。                  │                      │
│    │          │Ｂ：那？                      │                      │
│    │          │Ａ：拿四包給他啦。            │                      │
│    │          │                              │                      │
├──┼─────┼───────────────┼───────────┤
│  │96年06月04│A：0000-000000（陳威任）      │通訊監察譯文出處：96│
│    │日01時23分│B：0000-000000（甲○○）      │  他709 號影卷第11頁。│
│    │01秒      │                              │                      │
│    │          ├───────────────┤                      │
│    │          │Ａ：怎麼樣？                  │                      │
│    │          │Ｂ：二齒要王建民，要三個王建民│                      │
│    │          │    。                        │                      │
│    │          │Ａ：你問看要不要拿我們的下面的│                      │
│    │          │    ，若不要拿我們的下面的出四│                      │
│    │          │    五給他，若要拿出四給他。  │                      │
│    │          │Ｂ：好呀。豪客（台語譯音）有打│                      │
│    │          │    給你嗎？                  │                      │
│    │          │Ａ：怎麼樣還要欠了嗎？        │                      │
│    │          │Ｂ：對呀，打給我叫我過去。他叫│                      │
│    │          │    我打給你，我說打給你，你沒│                      │
│    │          │   有接。                     │                      │
│    │          │Ａ：這樣就好了，他要是要欠就好│                      │
│    │          │    要了。                    │                      │
│    │          │                              │                      │
└──┴─────┴───────────────┴───────────┘

司法院資訊處製作；財團法人民間司法改革基金會備份。
